【裁判字號】    98,訴,17
【裁判日期】    980320
【裁判案由】    毒品危害防制條例
【裁判全文】
臺灣板橋地方法院刑事判決                98年度訴字第17號
公  訴  人  臺灣板橋地方法院檢察署檢察官
被      告  甲○○
                    (現因另案於臺灣桃園女子監獄執行中)
選任辯護人  梁水源律師
上列被告因違反毒品危害防制條例案件，經檢察官提起公訴（九
十七年度偵字第二一七號、第五二三三號、第七六七七號），本
院判決如下：
    主  文
甲○○轉讓第一級毒品，累犯，處有期徒刑壹年貳月，扣案如附
表二所示之物，均沒收之；又轉讓第一級毒品，累犯，處有期徒
刑壹年貳月，扣案如附表二所示之物，均沒收之；又轉讓第一級
毒品，累犯，處有期徒刑壹年貳月，扣案如附表二所示之物，均
沒收之，應執行有期徒刑年，扣案如附表二所示之物，均沒收
之。
被訴其餘部分，均無罪。
    事  實
一、甲○○於民國九十三年間因施用毒品案件，經臺灣高等法院
    以九十四年度上訴字第一九八號判處應執行有期徒刑一年確
    定，已於九十四年十月二十一日縮刑期滿執行完畢。詎猶不
    知悛悔，明知海洛因，係毒品危害防制條例所列管之第一級
    毒品，不得持有、轉讓，因其自身有施用毒品之習性（施用
    毒品罪，已另由檢察官起訴），與「藥頭」相熟，並時有購
    入海洛因，以備供己施用，竟基於轉讓第一級毒品之犯意，
    於九十六年十一月二十四日、二十五日某時、九十六年十二
    月間某日，受友人乙○○之託，以其所使用之000000
    0000號行動電話聯絡後，由甲○○向真實姓名不詳綽號
    「眼鏡」成年之藥頭取得毒品後，在臺北縣板橋市○○路一
    八○號之一住處附近，將所購入之上揭海洛因一包（重量約
    ○．一公克），以新臺幣（下同）一千元之金額，轉讓予乙
    ○○，計三次（轉讓之時間、地點、金額及數量，均詳附表
    一編號一至三）。嗣甲○○因施用毒品案件，經警於九十六
    年十二月十二日下午九時許，在上址住處樓電梯前查獲，並
    於其身上扣得海洛因一小包，並經其同意搜索上開住處，扣
    得磅秤一台、注射針筒一支、分裝杓一支、安非他命吸食器
    一組、分裝袋二包、海洛因二小包（毒品計三包，驗餘淨重
    ○．六三公克，本次施用毒品案件業經本院以九十七年訴字
    第一一六一號判決）；再於九十七年一月二十六日下午八時
    十分許，經警在其上開住處查緝毒品，經其同意搜索上址，
    又扣得分裝杓一支（本次施用毒品案件，業經本院以九十七
    年度訴字第二七七九號判決）；復於九十七年一月二十八日
    ，經警持搜索票至其位於臺北縣板橋市○○街十一號住處搜
    索，當場扣得其所有供犯罪所用之上揭號碼之行動電話（含
    SIM卡一張）一支、帳冊一本，始循線查知上情。
二、案經臺北縣政府警察局海山分局、土城分局移送臺灣板橋地
    方法院檢察署檢察官偵查起訴。
    理  由
壹、有罪部分（附表一編號一至三之犯罪事實）：
一、訊據被告甲○○對於上揭轉讓第一級毒品三次之犯行，僅坦
    承二次，就第三次之犯行矢口否認，辯稱：伊僅有以上揭方
    式轉讓海洛因二次予乙○○云云。經查：
  (一)被告於本院審理之初供承：「我沒有賣海洛因給乙○○，是
    他拿錢給我叫我幫他拿海洛因，他卻說我賣給他，他叫我幫
    忙拿海洛因的正確時間我忘記了，應該是在九十六年底的時
    候，這種情形約有二、三次，都是乙○○打電話給我說他提
    藥，然後他拿給我一千元，叫我幫他拿，他都是打電話約我
    出去，然後我都在板橋市○○街○路上由他交錢給我，然後
    我打電話給我朋友綽號『眼鏡』的人跟他拿海洛因，然後我
    在拿錢的地方再把海洛因交給乙○○，這種情形共有二、三
    次。」等語，審理中再供承：「他是打電話給我請我幫他拿
    海洛因，我們都約在我住處的附近見面，他都是先把錢給我
    ，然後我離開去跟我朋友拿，這段時間是在九十六年年底的
    時候，是十一月或是十二月我不記得了，他請我拿的次數有
    二、三次，他剛才說的一手交錢一手交貨的情形，就是他在
    提藥他叫我我先去幫他拿回來，他人到的時候再拿錢給我我
    再拿海洛因給他，這是九十六年年底的事情。」等語，是被
    告就收取證人乙○○一千元並轉讓海洛因之事實並未否認，
    且就轉讓之時間、次數亦供承係在九十六年底有二至三次等
    語，足見被告僅坦承有二次，以上揭方式轉讓毒品之供詞尚
    非全然可信；次查證人乙○○於本院審理中結證稱：「（問
    ：跟被告拿海洛因拿到何時間為止？）我跟她拿了二、三次
    不知道拿到什麼時候。」、「（問：剛才說是從十月或十一
    月開始跟被告拿毒品，是否可以確定確實的月份？）應該是
    十一月。」、「（問：是否在九十六年十二月份有跟被告拿
    海洛因？）有的。」、「我是先打被告行動電話給她，我是
    問她說她那裡有沒有海洛因，我在電話中都是以暗號女的來
    問她，看她身上有沒有，如果她說有的話，我們就約好時間
    ，在電話中我是跟她說要一張，一張就是價格為一千元的海
    洛因，重量約○．一公克。我大約都在板橋市重（為國之誤
    ）慶路跟被告見面，然後拿錢給她，她當場交海洛因給我。
    一手交錢一手交貨的次數不多，約有一、二次，但是我不記
    得到底是一次或是二次．．。」、「（問：所述請被告拿海
    洛因，是什麼意思？）我請被告幫我拿海洛因是先打電話給
    被告，問被告是否有海洛因如果被告說沒有，我就請被告打
    給她朋友拿海洛因，我就會跟她說我要一張也就是一千元的
    海洛因，但是我不知道她朋友是誰，被告會先打電話去問有
    沒有，然後我會在幾分鐘之後再打給她看有沒有，被告說有
    之後我在跟她約地點也都是板橋市○○路附近，然後我先把
    錢拿給被告，然後我在原地等，被告都隔十幾分鐘之後才回
    來，然後她在交給我海洛因．．。」等語，與被告供承轉讓
    之情節互核大致相符。
  (二)至於轉讓之次數，被告上揭供詞已經不排除有第三次轉讓之
    行為，證人乙○○雖不能詳述確實轉讓之次數，從上揭證詞
    可知，被告確有於九十六年十一月、十二月間分別以上揭方
    式轉讓海洛因之行為，復核扣案之帳冊資料，載有：「11/2
    4 ，安:255 」 、「11/25 安300 、50」等字樣，此經檢察
    官勘驗屬實，並製有勘驗筆錄及有扣案之帳冊可稽，被告在
    偵查中，就檢察官詢問有關該帳冊之記載內容文意時自承：
    「（問：日期是否就是十一月二十四日、十一月二十五日二
    天？）是的。」、「（問：是否上面每出現一個數字，就代
    表你賣給那個人海洛因，該數字代表該次交易他尚欠你多少
    錢沒還？）是的。」、「（問：安：255 是何意？）安是乙
    ○○，也是他要我幫他拿海洛因，少給我二百五十五元，這
    次他買一千元」等語（見九十七年度偵字第七六七七號卷第
    四十一頁），證人乙○○於本院審理中就是否因取得毒品時
    ，曾欠被告錢等節亦證稱：伊確有因取得毒品而欠被告錢，
    但是會在下次取得毒品時還，所欠之金額或為一百、五十，
    但詳細金額已經忘記了等語。足見被告上揭偵查中之供詞堪
    信為真，是依上揭帳冊之記載，被告以上揭方式於九十六年
    十一月二十四日、二十五日轉讓海洛因之次數已經有二次，
    而證人乙○○於本院作證時，確認有在九十六年十二月間亦
    曾以上揭方式向被告取得海洛因，然因證人乙○○就十二月
    間被告轉讓之次數已經不能詳記。但綜上被告供詞、證人之
    證詞，應可認定九十六年十二月間被告至少有一次轉讓之行
    為，是本院認定被告轉讓海洛因予乙○○之次數應為三次，
    此一判斷亦與被告上揭自白、證人證詞不違背。
  (三)檢察官以補充理由書載：「甲○○基於販賣第一級毒品之犯
    意，自九十六年十一月間起，撥打門號000000000
    0號行動電話與陳嘉明聯絡，以四分之一錢（約○．九三七
    五公克）六千元之價格，向陳嘉明販入五次海洛因，計四．
    六八七五公克，並均在臺北縣板橋市南雅夜市內交付。」，
    因認被告上揭販入之行為，亦涉犯毒品危害防制條例第四條
    第一項之販賣第一級毒品罪嫌，為本件販賣毒品之一部事實
    云云。按毒品危害防制條例第四條各款，明定有關販賣各級
    毒品之處罰規定；同法第八條各款，亦定有轉讓各級毒品之
    處罰規定，是販賣與轉讓毒品之犯行，固有時均為雙方之有
    償之對價行為。但所謂販賣行為者，須以營利之意思而購入
    或賣出，方足構成，倘於有償讓與他人之初，係基於營利之
    意思，並已著手實施，而因故無法高於購入原價出售，最後
    不得不以原價或低於原價讓與他人時，仍屬販賣行為，苟始
    終無營利之意思，縱以原價或低於原價有償讓與他人，即難
    謂為販賣行為，僅得以轉讓行為論處，此有最高法院九十四
    年度台上字第五三一七號判決足資參照。經查，被告固於偵
    查中供承：伊係以0000000000號行動電話聯絡陳
    嘉明，透過彼向「卓仔」男子購入海洛因，次數有四、五次
    ，每次五、六千元，重量約四分之一錢等語（見九十七年度
    偵字第七六七七號卷第三十九頁），惟堅詞否認有販賣海洛
    因營利之意圖，辯稱：伊購入之毒品均係供己施用等語。被
    告為警於九十六年十二月十二日下午九時許，在上址住處樓
    電梯前查獲，並於其身上扣得磅秤一台、注射針筒一支、分
    裝杓一支、安非他命吸食器一組、分裝袋二包、海洛因三小
    包（驗餘淨重○．六三公克），於該次查獲時，在警詢、偵
    查中分別供承：扣案之海洛因，係伊向陳嘉明所購得，目的
    在供己施用等語（見九十七年度偵字第二一七號卷第五頁、
    第三十三頁），而本次查獲之事實，亦經檢察官起訴，且業
    經本院以九十七年訴字第一一六一號判決施用毒品罪成立科
    以刑罰在案，上揭扣案物，均經本院宣告沒收等節，亦有本
    院卷附之判決書可考，是被告供承供己施用而向陳嘉明購入
    海洛因之事實，已為檢察官、本院法官於另案審判中所認定
    ，是本件檢察官另以補充理由書認被告此一購入毒品行為，
    亦有營利之意圖，已經前後矛盾，難認足以採信，況檢察官
    並未舉證以證明被告購入上揭毒品時，已有營利意圖之證據
    ，既不能證明被告有營利意圖，此部分購入海洛因之販賣毒
    品行為，即屬不能證明。
  (四)本件事證明確，被告犯行堪以認定，應依法論科。
二、核被告所為，係犯毒品危害防制條例第八條第一項之轉讓第
    一級毒品罪。其持有第一級毒品海洛因之行為，應為高度之
    轉讓行為所吸收，均不另論罪。公訴意旨認被告係犯毒品危
    害防制條例第四條第一項之販賣第一級毒品罪，固有未洽（
    詳細理由詳次項），惟因起訴之基本事實相同，爰依法變更
    起訴法條。被告所犯如附表一編號一至三之轉讓行為，犯意
    各別，行為互殊，應予分論併罰。被告於九十三年間因施用
    毒品案件，經臺灣高等法院以九十四年度上訴字第一九八號
    判處應執行有期徒刑一年確定，已於九十四年十月二十一日
    縮刑期滿執行完畢，此有卷附臺灣高等法院被告前案紀錄表
    足稽，被告於刑之執行完畢後五年內，再故意犯本件最輕本
    刑為有期徒刑以上刑之罪，應依刑法第四十七條第一項之規
    定論以累犯，並加重其刑。按毒品危害防制條例第八條第六
    項、第十一條第四項明定：轉讓或持有毒品達一定數量者，
    加重其刑至二分之一，其標準由行政院定之。行政院據此於
    九十三年一月七日訂定發布「轉讓持有毒品加重其刑之數量
    標準」，其中第二條規定：轉讓、持有第一級毒品淨重達五
    公克以上，加重其刑至二分之一。」，查本件被告轉讓之海
    洛因尚未達上揭應予加重規定之重量，自無加重之必要，附
    此敘明。爰審酌被告本身有施用毒品之習慣，竟不思戒除毒
    癮，反而代他人購入毒品後，再轉讓供他人施用，其所為無
    疑助長毒品市場之交易熱度，並嚴重影響社會秩序，對法治
    觀念明顯淡薄，不宜輕縱，併慮其犯罪動機、所得以及犯後
    已經坦承部分犯行之態度等一切情狀，分別量處如主文所示
    之刑，以示懲儆，並定應執行刑。末查，扣案行動電話（含
    SIM 卡一張）一支、帳冊一本（附表二），係供被告犯罪所
    用之物，已經詳論如上，應依毒品危害防制條例第十九條第
    一項之規定，沒收之。至於被告經警分別於九十六年十二月
    十二日下午九時許查獲，並扣得磅秤一台、注射針筒一支、
    分裝杓一支、安非他命吸食器一組、分裝袋二包、海洛因三
    小包（驗餘淨重○．六三公克）；於九十七年一月二十六日
    下午八時十分許查獲，扣得分裝杓一支等物，均係供被告施
    用毒品所用之物，與本案轉讓毒品犯行無關，業據被告供明
    在卷，均於各該施用毒品案件中，經本院宣告沒收，此有本
    院以九十七年訴字第一一六一號、九十七年度訴字第二七七
    九號判決在卷可查，是均不併予宣告沒收之，僅此敘明。
貳、無罪部分（附表一編號四至八之犯罪事實）：
一、公訴意旨略以：被告甲○○明知海洛因，係毒品危害防制條
    例所列管之第一級毒品，不得販賣，竟基於販賣第一級毒品
    之犯意，於附表一編號四至八之時、地，以其所使用之00
    00000000號電話為聯絡工具，將所購買之上揭海洛
    因以附表一編號四至八之價格、數量賣予乙○○，因認被告
    涉犯毒品危害防制條例第四條第一項之販賣第一級毒品罪嫌
    云云，
二、按犯罪事實應依證據認定之，無證據不得認定犯罪事實；不
    能證明被告犯罪者，應諭知無罪之判決，刑事訴訟法第一百
    五十四條第二項及第三百零一條第一項分別定有明文。次按
    認定不利於被告之事實，須依積極證據，苟積極證據不足為
    不利於被告事實之認定時，即應為有利於被告之認定，更不
    必有何有利之證據；又事實之認定，應憑證據，如未能發現
    相當證據，或證據不足以證明，自不能以推測或擬制之方法
    ，以為裁判基礎。而刑事訴訟法上所謂認定犯罪事實之積極
    證據，係指適合於被告犯罪事實之認定之積極證據而言，雖
    不以直接證據為限，間接證據亦包括在內；然而無論直接或
    間接證據，其為訴訟上之證明，須於通常一般之人均不致有
    所懷疑，而得確信其為真實之程度者，始得據為有罪之認定
    ，倘其證明尚未達到此一程度，而有合理之懷疑存在時，致
    使無從形成有罪之確信，根據「罪證有疑，利於被告」之證
    據法則，即不得遽為不利被告之認定，有最高法院三十年上
    字第八一六號、二十九年上字第三一○五號、三十年上字第
    一八三一號、四十年台上字第八十六號及七十六年台上字第
    四九八六號判例意旨參照。
三、檢察官起訴書認被告涉犯上揭販賣第一級毒品罪嫌，無非係
    以證人乙○○於偵查中之證詞為據，訊據被告堅詞否認有上
    揭販賣第一級毒品之犯行，辯稱：伊未販賣海洛因等語。經
    查：
  (一)證人乙○○固於本院審理中結證，被告以上揭有償或以代取
    毒品之方式，轉讓海洛因予伊之事實，詳如上述，惟就次數
    如何，其於警詢中證稱：五、六次等語（見九十七年度偵字
    第五二三三號卷第二十一頁），又改稱：十次等語（見九十
    七年度偵字第七六七七號卷第十二頁），偵查中則稱：大約
    七、八次等語（見同上卷第五十五頁），又改稱：大約六次
    等語（見同上卷第七十八頁），本院審理中則改稱：二、三
    次等語已如上述，是究竟被告以上揭方式交付海洛因予證人
    之次數，證人前後證述已經多有不符之處，實難僅以證人片
    面之指證，即採信其次數之證詞，除經本院依據被告自白及
    扣案帳冊等輔助證據，已經證明如上之事實外，其餘起訴書
    如附表一編號四至八之事實，既僅有證人乙○○單一而不一
    致之證詞，本院難以此一證據，即產生有罪之確信。
  (二)按毒品危害防制條例所規定之販賣毒品罪，雖未明示以「營
    利之意圖」為其犯罪構成要件，然依原判決理由所舉「新辭
    典」及「辭源」之註解，所謂「販」者，既係指賤買貴賣，
    或買賤賣貴而從中取利之商人而言。則「販賣」一語，在文
    義解釋上當然已寓含有買賤賣貴而從中取利之意思存在。且
    從商業交易原理與一般社會觀念而言，販賣行為在通常情形
    下，仍係以牟取利益為其活動之主要誘因與目的。因之，以
    行為人在主觀上具有營利之意圖作為販賣毒品罪之成立要件
    ，此有最高法院八十九年度台上字第二九九號判決意旨可供
    參照。證人乙○○雖於偵查中證述，有關伊向被告取得海洛
    因之方式，係以行動電話約在被告板橋國慶路上之住處附近
    ，伊以一張即一千元代價，購入被告交付約○．一公克之海
    洛因，證人乙○○並於本院審理中解釋上揭購入海洛因之方
    式，係伊要求被告去向藥頭取得毒品後交付之過程，已如上
    述，此等證詞，僅足以證明被告向證人乙○○取得一千元，
    及交付海洛因○．一公克之事實，至於各次交易，被告事實
    上有無取得差價之營利，或是有營利之意圖，尚不能證明，
    被告偵審中均否認有營利意圖，檢察官並未舉證證明，被告
    此一行為之營利事實，且本院亦查無任何證據足以證明被告
    有營利意圖或事實，既不能證明被告此一部分之犯罪，依首
    揭規定，自應為無罪判決之諭知。
據上論斷，應依刑事訴訟法第二百九十九條第一項前段、第三百
條、第三百零一條第一項，毒品危害防制條例第八條第一項、第
十九條第一項，刑法第十一條前段、第四十七條第一項、第五十
一條第五款，判決如主文。
本案經檢察官林珮菁到庭執行職務。
中    華    民    國    98    年    3     月    20    日
                  臺灣板橋地方法院刑事第三庭
                       審判長法  官  林海祥
                             法  官  劉元斐
                             法  官  王綽光
以上正本證明與原本無異
如不服本判決應於收受送達後十日內向本院提出上訴書狀，並應
敘述上訴理由; 其未敘述上訴理由者，應於上訴期間屆滿後二十
日內向本院補提理由書（均需按他造當事人之人數附繕本，切勿
逕送上級法院）
                             書記官  許清秋
中    華    民    國    98    年    3     月    23    日
附錄本案論罪科刑法條全文：
毒品危害防制條例
第  8 條
轉讓第一級毒品者，處一年以上七年以下有期徒刑，得併科新臺
幣一百萬元以下罰金。
轉讓第二級毒品者，處六月以上五年以下有期徒刑，得併科新臺
幣七十萬元以下罰金。
轉讓第三級毒品者，處三年以下有期徒刑，得併科新臺幣三十萬
元以下罰金。
轉讓第四級毒品者，處一年以下有期徒刑，得併科新臺幣十萬元
以下罰金。
前四項之未遂犯罰之。
轉讓毒品達一定數量者，加重其刑至二分之一，其標準由行政院
定之。
 附表一：
 ┌──┬────┬────┬───────┬─────┐
 │編號│交易時間│交易地點│毒品種類、數量│買家      │
 │    │        │        │              │          │
 ├──┼────┼────┼───────┼─────┤
 │一  │96年11月│臺北縣板│以海洛因0.1公 │乙○○    │
 │    │24日某時│橋市國慶│克1000元之價格│          │
 │    │許      │路180之1│、販賣數量0.1 │          │
 │    │        │號附近  │公克海洛因。  │          │
 ├──┼────┼────┼───────┼─────┤
 │二  │96年11月│臺北縣板│以海洛因0.1公 │乙○○    │
 │    │25日某時│橋市國慶│克1000元之價格│          │
 │    │許      │路180之1│、販賣數量0.1 │          │
 │    │        │號附近  │公克海洛因。  │          │
 │    │        │        │              │          │
 ├──┼────┼────┼───────┼─────┤
 │三  │96年12月│臺北縣板│以海洛因0.1公 │乙○○    │
 │    │間不詳時│橋市國慶│克1000元之價格│          │
 │    │間      │路180之1│、販賣數量0.1 │          │
 │    │        │號附近  │公克海洛因。  │          │
 ├──┼────┼────┼───────┼─────┤
 │四  │96年12月│臺北縣板│以海洛因0.1公 │乙○○    │
 │    │間不詳時│橋市國慶│克1000元之價格│          │
 │    │間      │路180之1│、販賣數量0.1 │          │
 │    │        │號附近  │公克海洛因。  │          │
 ├──┼────┼────┼───────┼─────┤
 │五  │96年12月│臺北縣板│以海洛因0.1公 │乙○○    │
 │    │間不詳時│橋市國慶│克1000元之價格│          │
 │    │間      │路180之1│、販賣數量0.1 │          │
 │    │        │號附近  │公克海洛因。  │          │
 │    │        │        │              │          │
 ├──┼────┼────┼───────┼─────┤
 │六  │96年12月│臺北縣板│以海洛因0.1公 │乙○○    │
 │    │間不詳時│橋市國慶│克1000元之價格│          │
 │    │間      │路180之1│、販賣數量0.1 │          │
 │    │        │號附近  │公克海洛因。  │          │
 │    │        │        │              │          │
 ├──┼────┼────┼───────┼─────┤
 │七  │96年12月│臺北縣板│以海洛因0.1公 │乙○○    │
 │    │間不詳時│橋市國慶│克1000元之價格│          │
 │    │間      │路180之1│、販賣數量0.1 │          │
 │    │        │號附近  │公克海洛因。  │          │
 │    │        │        │              │          │
 ├──┼────┼────┼───────┼─────┤
 │八  │96年12月│臺北縣板│以海洛因0.1公 │乙○○    │
 │    │間不詳時│橋市國慶│克1000元之價格│          │
 │    │間      │路180之1│、販賣數量0.1 │          │
 │    │        │號附近  │公克海洛因。  │          │
 │    │        │        │              │          │
 └──┴────┴────┴───────┴─────┘
 附表二、
 扣案物：行動電話（含SIM 卡一張）一支、帳冊一本。


司法院資訊處製作；財團法人民間司法改革基金會備份。
